臺灣臺北地方法院民事裁定　　　　　　　100年度抗字第235號
　　抗　告　人　朱燕珍
　　相　對　人　張順美
上列當事人間聲請本票裁定事件，抗告人對本院於中華民國100
年9月1日所為之100年度司票字第9168號裁定，提起抗告，本院
裁定如下：
    主  文
抗告駁回。
抗告程序費用新臺幣壹仟元由抗告人負擔。
    理  由
一、按執票人向本票發票人行使追索權時，得聲請法院裁定後強
    制執行，票據法第123條定有明文。次按本票執票人，依票
    據法第123條規定，聲請法院裁定許可對發票人強制執行，
    係屬非訟事件，此項聲請之裁定，及抗告法院之裁定，僅依
    非訟事件程序，就本票形式上之要件是否具備予以審查為已
    足，並無確定實體上法律關係存否之效力，如發票人就票據
    債務之存否有爭執時，應由發票人提起確認之訴，以資解決
    ，殊不容於非訟程序中爭執，此為最高法院57年台抗字第76
    號、56年台抗字第714號判例意旨揭示之原則。準此，執票
    人依票據法第123規定聲請法院裁定對發票人之財產強制執
    行者，發票人縱對於簽章之真正有所爭執，法院仍應為准許
    強制執行之裁定，最高法院亦著有52年台抗字第163號判例
    意旨足資參照。另按匯票上雖有免除作成拒絕證書之記載，
    執票人仍應於所定期限內，為承兌或付款之提示，但對於執
    票人主張未為提示者，應負舉證之責，此為票據法第95條明
    文，依同法第124條規定，於本票亦準用之。
二、本件相對人張順美主張：其執有抗告人朱燕珍於民國84年12
    月24日與朱燕銀（86年10月8日死亡）共同簽發、面額新臺
    幣13,523,000元、利息自發票日起按年利率20％計算、到期
    日99年12月24日、免除作成拒絕證書之本票1紙（下稱系爭
    本票），屆期提示，未獲付款等情，聲請裁定對抗告人強制
    執行，業據提出本票1紙為證，而經原裁定准許就票載金額
    及自發票日起算之利息為強制執行。
三、抗告意旨固略以：抗告人與相對人張順美素不相識，從未簽
    發系爭本票交付相對人，系爭本票顯係他人所偽造，且抗告
    人已另案提起訴訟。又執票人欲對發票人行使追索權，依法
    應於到期日或其後2日內為付款之提示，惟系爭本票於99年
    12月24日到期後，相對人並未於所定期限內，向抗告人為付
    款之提示，則相對人自不得向抗告人行使追索權，原裁定未
    查，准予相對人就下列本票對抗告人強制執行，顯有違誤，
    為此提起抗告，求為廢棄原裁定。
四、惟查：本件相對人主張之上揭事實，業據其提出系爭本票1
    紙為證，原審就系爭本票為形式上之審查，認其已具備本票
    各記載事項合於票據法第120條規定，屬有效之本票，乃裁
    定准予強制執行，於法並無不合。抗告人雖對在系爭本票上
    其簽名之真正予以否認，復主張系爭本票債權不存在，縱此
    主張屬實，亦屬實體法上之爭執，揆諸首揭說明，自應由抗
    告人提起確認之訴，以資解決，並非於本件非訟事件程序中
    所得審究，而抗告人表示已另提訴訟，自應循訴訟程序解決
    。另抗告人主張執票人即相對人未提示本票部分，因系爭本
    票載明免除作成拒絕證書，有系爭本票影本存卷可參，依票
    據法第124條準用同法第95條但書規定，本應由抗告人負舉
    證責任，其未為舉證，不足採信。從而，原裁定就系爭本票
    為形式上審查後，據以裁定准予強制執行，核無不當。抗告
    人指摘原裁定不當，聲明廢棄，為無理由，應予駁回。
五、據上論結，本件抗告為無理由，爰依非訟事件法第21條第2
    項、第24條第1項、第46條，民事訴訟法第495條之1第1項、
    第449條第1項、第95條、第78條，裁定如主文。
中    華    民    國   100    年    9     月    30    日
                  民事第七庭    審判長法  官  林玲玉
                                      法  官  賴淑美
                                      法  官  徐千惠
以上為正本係照原本作成。
本裁定除以適用法規顯有錯誤為理由，並經本院許可外，不得再
抗告。如提起再抗告，應於收受後10日內委任律師為訴訟代理人
向本院提出再抗告狀，並繳納再抗告費新臺幣1,000元。
中    華    民    國   100    年    9     月    30    日
                                      書記官  沈世儒